臺灣高等法院民事判決　九十一年度訴易字第一○三號
　　　原　　　告　乙○○
　　　被　　　告　甲○○
右當事人間因侵權行為損害賠償事件，本院判決如左︰
      主      文
被告應給付原告新臺幣柒萬仟肆佰肆拾陸元。
原告其餘之訴駁回。
訴訟費用由被告負擔百分之三十五，餘由原告負擔。
      事      實
甲、原告方面：
一聲明：被告應給付原告新臺幣（下同）二十萬九千零五十六元。
二陳述：
  (一)被告於九十年五月六日下午三時十五分許，駕駛車牌號碼ＬＮ－六九七六號之自
　　用小客車，沿臺中縣清水鎮○○路由東往西方向行駛，於行經中央路與中社路口
　　號誌故障之交岔口時，應注意行經號誌故障之交岔路口，直行左方車應暫停讓直
　　行右方車先行，並注意車前狀況，作隨時停車之準備，當時又無不能注意之情形
　　，竟疏未注意，於通過上開交岔路口時，未暫停讓右方車先行通過，致撞及由李
　　勇春所駕駛搭載乙○○車號ＦＴ－六八一○號之自用小客車，乙○○因而受有頭
　　部外傷、左上臂潮紅、腦挫傷等傷害。
　(二)原告因被告之過失行為而受傷害，依民法侵權行為損害賠償法則，自得請求被告
　　負損害賠償責任，請求項目：(1)醫療費用九千零五十六元、(2)精神慰撫金：二十
　　萬元。
  (三)原告係五十四年十一月八日生、小學畢業、家管、已婚、配偶開公司、收入約五
    萬元、三個小孩、老大十一歲、老二九歲、老三六歲，租房、一千六百ＣＣ汽車
    一台、機車一二五ＣＣ二台、存款約二十萬元左右。
三證據：提出醫療單據八紙為證。
乙、被告方面：
一聲明：原告之訴駁回。
二陳述：
  (一)本件車禍非被告撞原告，而是原告撞被告，被告無過失。刑案雖已確定，現已聲
    請再審中。
  (二)對原告提出之醫療單據不爭執。
  (三)被告係四十九年十一月十日生、高商畢、上班月薪二萬多元、離婚、無存款、不
    動產被拍賣中。
三證據：提出事故現場圖一紙。
丙、本院依職權調閱本院九十一年度交上易字第二三一號刑事卷宗。
      理      由
一本件原告起訴主張被告於九十年五月六日下午三時十五分許，駕駛車牌號碼ＬＮ－
　六九七六號之自用小客車，沿臺中縣清水鎮○○路由東往西方向行駛，於行經中央
　路與中社路口號誌故障之交岔口時，應注意行經號誌故障之交岔路口，直行左方車
　應暫停讓直行右方車先行，並注意車前狀況，作隨時停車之準備，當時又無不能注
　意之情形，竟疏未注意，於通過上開交岔路口時，未暫停讓直行右方車先行通過，
　致撞及由李勇春所駕駛搭載有乙○○車號ＦＴ－六八一○號之自用小客車，乙○○
　因而受有頭部外傷、左上臂潮紅、腦挫傷等傷害，依侵權行為損害賠償之法則，請
　求被告賠償二十萬九千零五十六元等語；被告則以本件車禍係原告撞被告，非被告
　撞原告，被告無過失云云資為抗辯。
二原告主張被告於九十年五月六日下午三時十五分許，駕駛車牌號碼ＬＮ－六九七六
　號之自用小客車，沿臺中縣清水鎮○○路由東往西方向行駛，於行經中央路與中社
　路口號誌故障之交岔口時，應注意行經號誌故障之交岔路口，直行左方車應暫停讓
　直行右方車先行，並注意車前狀況，作隨時停車之準備，按其情節又無不能注意之
　情形，竟疏未注意，於通過上開交岔路口時，未暫停讓直行右方車先行通過，致撞
　及由李勇春所駕駛搭載有乙○○車號ＦＴ－六八一○號之自用小客車，原告因而受
　有頭部外傷、左上臂潮紅、腦挫傷等傷害，已據原告提出醫療單據等為證。被告雖
　辯稱本件車禍係原告撞被告，被告無過失云云。然查本件肇事路口為台中縣清水鎮
　○○路與中社路，該路口係號誌故障而無動作之交岔路口，且中央路與中社路俱為
　雙向二車道，均有分向限制線劃設，有道路交通事故調查報告表、現場草圖附於刑
　事卷內可參（見本院卷第四十二頁以下），足徵該中央路與中社路並無幹線道與支
　線道之劃分，臺灣省臺中縣區車輛行車事故鑑定委員會、臺灣省行車事故覆議鑑定
　委員會所為之鑑定意見均同此認定，有各該鑑定意見書在卷可稽（見臺灣宜蘭地方
　法院檢察署九十年度偵字第二一九六號偵查卷第三十一頁、第四十頁－影本見本院
　卷第四十七頁、第五十頁）。被告以中央路路寬八米、中社路路寬六米六，而認定
　中央路方屬幹線道，係被告對幹、支線道劃分之誤解，蓋幹支線道之劃分，非以路
　寬為唯一考量，而應以交通流量、過境道路或聯絡道路及有無明顯之道、路、巷、
　弄等標準作綜合評斷，倘汽車駕駛人行經路口皆需停車測量路寬，判斷路權歸屬後
　，始得再行前進，絕非幹、支線道劃分路權之本旨。被告辯稱因渠沿較寬之中央路
　而行，應為幹線道云云，不足採信。本件既無幹支線道之劃分，自應遵行左方車應
  暫停讓右方車先行之規定，被告所駕汽車屬直行之左方車自應暫停讓直行之右方由
  原告之夫李勇春所駕汽車先行。
三被告駕車行經之路口為號誌故障之交岔路口，而當時天候晴、日間自然光線、道路
  無缺陷、無障礙物及視距良好等情形下，本應注意道路交通安全規則之相關規定，
  並無不能注意之情事，竟疏未注意，未減速慢行，致使與李勇春駕駛之自小客車發
  生撞擊，顯有過失。嗣經鑑定結果認定「甲○○駕駛自小客車未讓右方來車先行，
  未注意車前情況為肇事主因；李勇春駕駛自小客車未注意車前狀況，為肇事次因」
  ，有臺灣省臺中縣區車輛行車事故鑑定委員會鑑定意見書（見同上偵查卷第二十九
  頁至第三十一頁－影本見本院卷第四十七頁）；經覆議結果，則修正為「一、甲○
  ○駕駛自小客車，行經無號誌交岔路口左方車未暫停讓右方車先行，為肇事主因；
  二、李勇春駕駛自小客車，行經無號誌交岔路口未減速慢行，為肇事次因」，有臺
  灣省車輛行車事故覆議鑑定委員會鑑定意見書可考（見同上偵查卷第四十頁－影本
  見本院卷第五十頁）。是本件被告駕駛車輛行經號誌故障之交岔路口，屬於左方車
　，應停讓屬於右方車之李勇春先行而未停讓，為肇事主因，李勇春行經號誌故障交
　岔路口，未減速慢行，雖亦有過失，然仍不能解免被告之過失責任。再就肇事現場
　照片觀之，被告所駕駛之ＬＮ—六九七九白色自用小客車已經超過路口之一半（見
　同上偵查卷第二四頁第一幀照片－影本見本院卷第四十五頁），則被告辯稱伊車子
　還沒有超過路口的三分之一，非屬可採。而原告確因本件車禍事故而受有傷害，有
　馬偕紀念醫院、沙鹿童綜合醫院梧棲分院出具之診斷證明書二紙在卷可參（見同上
　偵查卷第三頁、第四頁－影本見本院卷第五十二頁、第五十三頁）。則被告過失行
　為與原告因本件車禍所生之傷害結果間，有相當因果關係。被告確有上開過失傷害
　人之侵權行為，被告又辯稱本件刑事案件已經被告聲請再審云云，然本件附帶民事
　訴訟經本院刑事庭裁定移送本院民事庭，即為獨立之民事訴訟，不受刑事判決之拘
　束，被告縱對刑事判決聲請再審，與本件上開認定無涉。
四被告侵權行為既經認定，自應對原告負損害賠償責任，茲所應審酌者，為原告所得
  請求被告賠償之金額，爰分述如左：
  (一)醫療費九千零五十六元：
    (1)此部分已據原告提出醫療單據八紙，被告就該等單據不爭執。原告得請求之金
      額總計二千四百十元（310＋310＋310＋310＋310＋350＋360＋150＝2410）。
    (2)其餘費用為健保給付者，按依保險法第一百三十五條準用第一百零三條規定，
      傷害保險之保險人固不得代位行使被保險人對於加害人之損害賠償請求權，惟
      全民健康保險法第八十二條規定：「保險對象因汽車交通事故，經本保險提供
      醫療給付者，本保險之保險人得向強制汽車責任保險之保險人代位請求該項給
      付。」全民健康保險法為保險法之特別法，依特別法優於普通法之原則，全民
　　　健康保險法第八十二條應優先於保險法第一百三十五條、第一百零三條之規定
　　　而為適用。從而全民健康保險之被保險人因汽車交通事故，經全民健康保險提
　　　供醫療給付者，全民健康保險之保險人自得向強制汽車責任保險之保險人代位
　　　請求該項給付。而依強制汽車責任保險法第三十條規定，於該範圍內，加害人
　　　或強制汽車責任保險之被保險人之損害賠償責任即因而解免，全民健康保險被
　　　保險人對於加害人之損害賠償請求權亦因而喪失。
    (3)另有證明書費（附民卷第六頁第二紙一百元、第七頁第二紙四千元），非本件
      醫療所必須，亦應予剔除。
    (4)原告得請求之醫療費用為二千四百十元。
  (二)精神慰藉金二十萬元部分：
　　查原告受傷多處，肉體、精神確受極大痛苦，本院斟酌實際情況，及兩造之身分
　　、地位、經濟能力等（原告係五十四年十一月八日生、小學畢業、家管、已婚、
　　配偶開公司、收入約五萬元、三個小孩、老大十一歲、老二九歲、老三六歲，租
　　房、一千六百ＣＣ汽車一台、機車一二五ＣＣ二台、存款約二十萬元左右；被告
　　係四十九年十一月十日生、高商畢、上班月薪二萬多元、離婚、無存款、不動產
　　被拍賣中），認為原告請求二十萬元，尚嫌過高，應予核減為十二萬元，方屬公
　　允，逾此數額之請求，為無理由。
  (三)以上原告得請求之數額為十二萬二千四百十元。
五按「損害之發生或擴大，被害人與有過失者，法院得減輕賠償金額或免除之。重大
  之損害原因，為債務人所不及知，而被害人不預促其注意或怠於避免或減少損害者
  ，為與有過失。」民法第二百十七條定有明文。又按「駕駛機車有過失致坐於後座
  之人被他人駕駛之車撞死者，後座之人係因藉駕駛人載送而擴大其活動範圍，駕駛
  人為之駕駛機車，應認係後座之人之使用人，原審類推適用民法第二百二十四條之
  規定而適用過失相抵之法則，依民法第二百十七條第一項規定減輕被上訴人賠償金
  額，並無不合。」已據最高法院七十四年度臺上字第一一七０號著有判例。本件被
  告固有上開行經無號誌交岔路口左方車未暫停讓右方車先行之過失，然李勇春亦有
  行經無號誌交岔路口未減速慢行之過失，揆諸前揭說明，應減輕被告之賠償金額。
  爰依被告與李勇春之過失情形，認應減輕被告十分之四賠償金額，則原告僅得請求
  被告賠償七萬三千四百四十六元（122410×0.6＝73446）。
六從而，原告基於侵權行為之損害賠償請求權，請求被告連帶賠償原告七萬三千四百
  四十六元應予准許。逾此部分所為之請求，為無理由，應予駁回。
七本件因事證已臻明確，兩造其餘攻擊、防禦方法及所為之立證，與判決之結果不生
  若何影響，無庸再逐一予以論究，合併敘明。
據上論結，本件原告之訴，為一部有理由，一部無理由，依民事訴訟法第七十九條但
書判決如主文。
中　　　華　　　民　　　國　　九十一　　年　　　十　　　月　　二十二　　日
                                民事第一庭
　　　　　　　　　　　　　　　　　　審判長法 官　湯 美 玉
                                          法 官　黃 莉 雲
                                          法 官　陳 金 圍
右正本係照原本作成。
不得上訴。
中　　　華　　　民　　　國　　九十一　　年　　　十　　　月　　二十四　　日
　　　　　　　　　　　　　　　　　　　 　書記官  王 敬 端
